【裁判字號】    99,抗,64
【裁判日期】    990629
【裁判案由】    選派檢查人
【裁判全文】
臺灣臺北地方法院民事裁定                99年度抗字第64號
抗  告  人  明生有限公司
法定代理人  黃明宏
代  理  人  高烊輝律師
相  對  人  黃雙雙
上列當事人間請求選派檢查人事件，抗告人對於民國九十九年五
月二十五日本院裁定提起抗告，本院裁定如下：
    主  文
抗告駁回。
抗告費用新臺幣壹仟元由抗告人負擔。
    理  由
一、按繼續1年以上，持有已發行股份總數百分之三以上之股東
    ，得聲請法院選派檢查人，檢查公司業務帳目及財產情形，
    公司法第245條第1項定有明文，並透過同法第110條第3項於
    有限公司準用之。次按，公司法第245條第1項所定聲請選派
    檢查人之規定，除具備繼續1年以上，持有已發行股份總數
    3%之股東之要件，別無其他資格之限制（最高法院89年度台
    抗字第660號裁定要旨參照）。股份有限公司之股東為行使
    公司法所賦予之單獨股東權或少數股東權，時有必要直接檢
    查公司業務帳目及財產情形，因此，公司法乃於第245條第1
    項賦予少數股東對公司業務及財產狀況之檢查權。又為防止
    少數股東濫用此一權利，公司法嚴格其行使要件，股東需持
    股達已發行總股份數量3%以上，且必須向法院聲請選派檢查
    人，檢查內容並以「公司業務帳目及財產情形」為限，是立
    法上，已就行使檢查權對公司營運所造成之影響，與少數股
    東權益之保障間，加以斟酌、衡量。從而，倘具備繼續1年
    以上持有已發行股份總數3%之股東之要件，聲請法院選任檢
    查人，對公司業務帳目及財產狀況為檢查，公司即有容忍檢
    查之義務。
二、抗告意旨略以：抗告人依據本院97年度執字第116167號民事
    執行案件業已履行完畢，並無拒絕提供財產文件與相對人之
    情況，相對人並於98年1月9日及98年1月10日委任會計師進
    行查閱抗告人業務帳目及財產情形，應對公司財務有所了解
    。相對人復對抗告人法定代理人提起刑事業務侵占案件，經
    本院97年度易字第1008號判決、臺灣高等法院99年上易字第
    437號判決無罪確定，顯然抗告人無另行選派檢查人之急迫
    性與必要性。且兩造於71年2月19日定立協議，顯示抗告人
    之出資人僅為黃宣彥一人，其他股東皆屬借名登記股東，故
    協議書載明相對人等借名股東同意將抗告人之經營委由黃宣
    彥及其繼承人（世襲）全權處理及負責，除執行業務董事外
    ，其餘股東無論公司盈虧與否，必得受配營業總收入10%固
    定盈餘，且毋庸分擔公司虧損及費用，如有違反致生經營上
    障礙時，喪失其依該協議應享受之利益。現負責人為黃宣彥
    之繼承人黃明宏，相對人僅為借名股東，卻屢屢濫用少數股
    東權，聲請選派檢查人，違反協議，顯為權利濫用，依法自
    不應准許其聲請云云，為此提起抗告。
三、經查，相對人係繼續1年以上持有抗告人公司股份總數5%之
    股東，業據其於原審提出股東名簿等件為證，足證其符合聲
    請法院選派公司檢查人之條件，公司即有容忍檢查之義務。
    次查，公司法第245條第1項規定檢查人之檢查內容為「公司
    業務帳目及財產情形」，並未限制檢查之範圍，且檢查人之
    權限僅在將其檢查之結果報告選任機關之法院，而檢查之範
    圍，事涉專業，應由檢查人依實際檢查情形之必要性，本諸
    專業之確信，在法院之監督下，自行裁量為之，自不應由法
    院預先設限，若檢查人有違法或濫權情形，抗告人亦得另謀
    救濟。況本件相對人聲請選任檢查人，係本於股東共益權之
    行使，倘公司如依法定程序建立健全之財務制度，當不致因
    檢查人選派會計師稽核而受影響。抗告人雖稱其已配合強制
    執行陳報債權債務或是其負責人無刑事業務侵占罪行，然查
    ，強制執行案件陳報債權債務乃本於強制執行名義債務人之
    容忍義務而來，向法院為陳報，與股東對公司經營有知的權
    利顯不相同；再者，刑事業務侵占罪僅審酌被告是否符合業
    務侵占之要件，與公司法授權少數股東行使其權利，悉屬二
    事，抗告人以上揭情詞辯稱無選派檢查人必要性及急迫性之
    情形，顯不足採。再查，縱依據兩造協議書，黃明宏為公司
    執行業務之負責人，然協議書同條即明定負責人應於每年年
    度中向各股東提出決算申請書，於公司營運有重大變更時亦
    通知各股東，顯未排除股東行使股東權限，股東自可行使股
    東權了解公司經營狀況，抗告人復未說明少數股東有何權利
    濫用之情事，況依首揭說明，公司法第245條第1項聲請選派
    檢查人檢查公司業務項目及財產情形，除具備繼續1年以上
    ，持有已發行股份總數3%之股東之要件，別無其他資格之限
    制，抗告人仍以上揭情詞辯稱相對人顯違反協議為由提起本
    件聲請，顯屬權利濫用云云，顯無理由，自不可採。綜上，
    原審准予選任王惟誠會計師為檢查人檢查抗告人公司業務項
    目及財產情形，並無不合。抗告人猶執陳詞，空言指摘原裁
    定顯有違誤，求予廢棄云云，自無足採，應予駁回。
四、據上論結，本件抗告為無理由，爰依非訟事件法第21條第2
    項、第24條第1項、第46條，民事訴訟法第495條之1第1項、
    第449條第1項、第78條，裁定如主文。
中    華    民    國    99    年    6     月    29    日
                  民事第二庭    審判長  張松鈞
                                法  官  黃呈熹
                                法  官  歐陽漢菁
以上正本係照原本作成。
本裁定除以適用法規顯有錯誤為理由，並經本院許可外，不得再
抗告。如提起再抗告，應於收受後10日內委任律師為訴訟代理人
向本院提出再抗告狀。並繳納再抗告費新台幣1,000元。
中    華    民    國    99    年    6     月    29    日
                                書記官  吳貞瑩

司法院資訊處製作；財團法人民間司法改革基金會備份。
